臺灣屏東地方法院刑事判決
110年度訴字第310號
公  訴  人  臺灣屏東地方檢察署檢察官
被      告  林金智


選任辯護人  莊雯琇律師（法扶律師)
            蔡明樹律師（法扶律師)
上列被告因違反毒品危害防制條例案件，經檢察官提起公訴（11
0年度偵字第430、2971號），本院判決如下：
    主    文
林金智犯如附表編號1至9所示之罪，各處如附表編號1至9所示之
刑及宣告如附表編號1至9所示之沒收。應執行有期徒刑玖年。
    犯罪事實
一、林金智知悉甲基安非他命為毒品危害防制條例規範之第二級
    毒品，不得持有及販賣，竟仍基於販賣第二級毒品甲基安非
    他命以營利之犯意，分別於如附表編號1至9所示時間、地點
    ，以如各該編號所示方式，販賣如各該編號所示價值、數量
    之甲基安非他命給如各該編號所示購毒者即徐文良、鄭永富
    、傅元政（各次販賣之時間、地點、方式、甲基安非他命之
    價格、數量，各詳如附表編號1至9所示）。嗣經警方依法執
    行通訊監察，並於民國109年12月14日7時37分許，持本院109
    年聲搜字第1146號搜索票，前往林金智位在屏東縣○○鎮○○路
    000巷00號住處執行搜索，當場扣得林金智所有供販賣甲基
    安非他命所用之行動電話1支(含門號0000000000號SIM卡1張
    )，始查悉上情。
二、案經屏東縣政府警察局潮州分局報告臺灣屏東地方檢察署檢
    察官偵查起訴。　　
    理    由
壹、程序部分
    被告以外之人於審判外之言詞或書面陳述，除法律有規定者
    外，不得作為證據，刑事訴訟法第159條第1項固定有明文；
    惟按被告以外之人於審判外之陳述，雖不符同法第159條之1
    至之4規定，而經當事人於審判程序同意作為證據，法院審
    酌該言詞陳述或書面陳述作成時之情況，認為適當者，亦得
    為證據，同法第159條之5第1項，亦定有明文。查本判決中
    用以認定本案犯罪事實而具傳聞性質之證據，檢察官、被告
    林金智及其辯護人均同意有證據能力（見本院卷第84、176
    頁），基於尊重當事人對於傳聞證據之處分權，及證據資料
    愈豐富，愈有助於真實發現之理念，復經本院審酌該等證據
    之作成情況，核無違法取證或其他瑕疵，並與本案均具關聯
    性，認為以之作為證據為適當，依上開條文規定，自均具證
    據能力。
貳、實體部分
  一、認定犯罪事實所憑之證據及理由：
    ㈠上揭犯罪事實，業經被告於警詢時、偵查時、本院審理時
      均坦承不諱（見警卷第8至15、17至20、24至26頁；他卷
      第280至282頁；本院卷第160頁），核其所供與證人即購
      毒者徐文良、鄭永富、傅元政於警詢時之證述及偵訊時之
      結證大致相符（見警卷43至53、58至67、72至77、79至81
      頁；他卷第179至181、187至189、210至213、230至232頁
      ），並有被告與徐文良、鄭永富、傅元政間通訊監察譯文
      、本院109年度聲監字第508號、109年度聲監續字第1214
      、1309、1389、1469號通訊監察書、屏東縣政府警察局潮
      州分局搜索扣押筆錄暨扣押物品清單、臺灣屏東地方檢察
      署109年度保字第856號、扣押物照片1幀、本院109年度聲
      搜字第1146號搜索票在卷可稽（見警卷第108至129、130
      至148、150至156頁；110年度偵字第430號卷【以下稱偵
      卷一】第47、63、71頁），復有行動電話1支(含門號0000
      000000號SIM卡1張)扣案可憑。足佐被告前揭任意性自白
      與事實相符，堪信為真實。
    ㈡販賣毒品之所謂販賣行為，須行為人主觀上有營利意圖，
      且客觀上有販入或賣出毒品行為，即足構成，至於實際上
      是否已經獲利，則非所問；必也始終無營利之意思，而以
      原價或低於原價有償讓與他人，方難謂為販賣行為，而僅
      得以轉讓罪論處。而衡諸我國查緝販賣毒品之執法甚嚴，
      且販賣毒品係違法行為，非可公然為之，亦無公定價格，
      容易分裝並增減份量，而每次買賣之價與量，可能隨時依
      雙方關係深淺、資力、需求量及對行情之認知、來源是否
      充裕、購買者被查獲時供述購買對象之可能風險之評估等
      情形，而異其標準，非可一概而論，販賣之人從價差或量
      差中牟利之方式雖異，其意圖營利之販賣行為則同一，是
      倘非有利可圖，一般人當無甘冒重度刑責而提供毒品給他
      人之可能。而甲基安非他命為毒品危害防制條例第2條第2
      項第1款所規定之第二級毒品，物稀價昂，政府查緝甚嚴
      ，對於販賣毒品者又科以重度刑責，其持有販賣者，苟非
      有利可圖，當不願甘冒法律制裁之風險予以販賣。以本案
      而論，依卷附證據無從得知被告販入與販出甲基安非他命
      之價差，且查被告確有取得證人徐文良、鄭永富、傅元政
      交付之價金，業經被告自承在卷（見本院卷第83、160頁
      ），其等間有交易之對價關係，至為明確，考量被告與前
      開購毒者並非至親，亦無何特殊交情，苟被告無利可圖，
      豈會甘冒為偵查機關查獲而遭判處重刑之風險，將甲基安
      非他命以販入價格同一或較低之對價轉讓交付與前開購毒
      者。是以，被告主觀上有藉販賣甲基安非他命以營利之意
      圖，應可推斷。
    ㈢綜上，本件事證明確，被告上揭犯行，洵可認定，應依法
      論科。
  二、論罪科刑
    ㈠甲基安非他命屬毒品危害防制條例第2條第2項第2款規範之
      第二級毒品，除法令另有規定外，不得販賣，是核被告如
      附表編號1至9所示犯行，均係犯毒品危害防制條例第4條
      第2項之販賣第二級毒品罪。又被告各該次持有或意圖販
      賣而持有第二級毒品之低度行為，均被其各該次販賣第二
      級毒品之高度行為所吸收，俱不另論罪。
    ㈡被告所犯販賣第二級毒品9罪間，時地有間，得予區分，顯
      屬犯意各別、行為互殊，應分論併罰。
    ㈢刑之加重及減輕：
      ⒈被告前於105年間因違反毒品危害防制條例案件，經本院
        以105年度審易字第692號判決判處有期徒刑4月確定；
        同年亦因違反毒品危害防制條例案件，經本院以105年
        度審易字第447號判決判處有期徒刑5月，經上訴後，由
        臺灣高等法院高雄分院以105年度上易字第496號判決駁
        回上訴而確定。前揭各罪經本院以105年度聲字第1336
        號裁定，定應執行有期徒刑8月確定，經入監執行，於1
        06年7月13日因徒刑易科罰金出監等情，有臺灣高等法
        院被告前案紀錄表在卷可按。是被告於前揭徒刑之執行
        完畢後，5年以內故意再犯本案有期徒刑以上之各罪，
        自符合累犯之要件，且本案依被告之累犯及犯罪情節，
        並無司法院釋字第775號解釋意旨所指個案應量處最低
        法定刑、又無法適用刑法第59條規定減輕，應由法院依
        該解釋意旨裁量不予加重最低本刑之情形，爰就被告本
        案所犯各罪之法定本刑，除販賣第二級毒品罪之法定刑
        為無期徒刑部分，依法不得加重外，其餘部分法定刑，
        均加重其刑。
　　　⒉被告如附表編號1至3、5至7、9所示犯行有毒品危害防制
        條例第17條第2項規定之適用：
　　　　犯毒品危害防制條例第4條至第8條之罪於偵查及歷次審
        判中均自白者，減輕其刑，毒品危害防制條例第17條第
        2項定有明文。法律上所謂自白，是指被告對於其過往
        之行為，陳述符合於犯罪要件之基本社會事實，重點在
        於事實之供認，而非法律之評價。若被告就構成要件之
        具體事實坦白承認，就是自白犯罪，不會因被告主觀上
        對其所為是否成立犯罪、觸犯何罪有無認識而受影響。
        被告於偵查中已就如附表編號1至3、5至7、9所示犯行
        之交易毒品種類、對象、價量、時地等節，供承在卷（
        見警卷第8至15、17至20、24至26頁；他卷第280至282
        頁；本院卷第160頁），足見被告就此等犯行已自白毒
        品交易。被告於偵查中雖否認販賣，然同時表示有賺取
        一點毒品以供施用等語（見警卷第8頁），綜觀其所述
        內容，應已坦承收取價金、交付甲基安非他命並從中賺
        取些許毒品施用之具體事實，符合意圖營利販賣第二級
        毒品之構成要件。從而，被告既在偵審中自白如附表編
        號1至3、5至7、9所示販賣第二級毒品罪，自均有毒品
        危害防制條例第17條第2項規定之適用，應依上揭規定
        減輕其刑。
      ⒊被告如附表編號2、7至9所示犯行有毒品危害防制條例第
        17條第1項規定之適用：
　　　　犯第4條之罪，供出毒品來源，因而查獲其他正犯或共
        犯者，減輕或免除其刑，毒品危害防制條例第17條第1
        項定有明文。查被告於為警查獲後，於偵查中主動供出
        其毒品來源等語（見警卷第7頁），並因而查獲該毒品
        來源於109年11月21日17時許、同日23時40分許、同年1
        2月6日14時40分許販賣甲基安非他命與被告等節，有屏
        東縣政府警察局潮州分局110年8月19日潮警偵字第1101
        594600號函暨檢附之屏東縣政府警察局潮州分局刑事案
        件報告書、臺灣屏東地方檢察署檢察起訴書存卷可參（
        見本院卷第67至72、109至111頁）。職是，被告如附表
        編號2、7至9所示犯行，應依上開規定，減輕其刑。惟
        被告所為確助長毒品濫用、戕害他人身體健康，是本院
        認被告尚無依同條規定免除其刑之必要，附予說明。另
        被告除如附表編號2、7至9以外其餘各編號所示犯行，
        其犯罪時點係在被告向其毒品來源購入甲基安非他命之
        前，自無本條項適用。
　  　⒋被告如附表編號4所示犯行有刑法第59條規定之適用：
　　　　刑法第59條規定犯罪之情狀顯可憫恕者，得酌量減輕其
        刑，其所謂「犯罪之情狀」，與同法第57條規定科刑時
        應審酌之一切情狀，並非有截然不同之領域，於裁判上
        酌減其刑時，應就犯罪一切情狀（包括第57條所列舉之
        10款事項），予以全盤考量，審酌其犯罪有無可憫恕之
        事由（即判例所稱有特殊之原因與環境等等，在客觀上
        足以引起一般同情，以及宣告法定低度刑，是否猶嫌過
        重），以為判斷（最高法院100年度台上字第2485號、1
        02年度台上字第2513號判決意旨參照）；又按刑法第59
        條規定之酌量減輕其刑，必須犯罪另有特殊之原因與環
        境，在客觀上足以引起一般同情，認為即使予以宣告法
        定最低度刑，猶嫌過重者，始有其適用。此所謂法定最
        低度刑，固包括法定最低本刑；惟遇有其他法定減輕之
        事由者，則應係指適用其他法定減輕事由減輕其刑後之
        最低度刑而言。倘被告別有法定減輕事由者，應先適用
        法定減輕事由減輕其刑後，猶認其犯罪之情狀顯可憫恕
        ，即使科以該減輕後之最低度刑仍嫌過重者，始得適用
        刑法第59條規定酌量減輕其刑（最高法院100年度台上
        字第744號判決意旨參照）。本院審酌就被告所犯除如
        附表編號4所示犯行以外之各編號部分，已分別依毒品
        危害防制條例第17條第1、2項之規定減輕其刑，業如前
        述，而斟酌立法者所考量該等犯罪態樣、社會防衛等因
        素及其法定刑度，依法定刑度予以量刑，亦無情輕法重
        之憾，或有何違反比例原則之情形，自無顯可憫恕之處
        。然就如附表編號4所示犯行部分，被告助長施用毒品
        惡行，行為雖屬不該，然審酌被告如附表編號4所示犯
        行交易數量及金額均非鉅，其惡性及犯罪情節較諸大盤
        毒梟鉅額高價謀利之交易模式顯屬有異，是若科以毒品
        危害防制條例第4條第2項之最輕法定本刑，猶嫌過重，
        實屬情輕法重，在客觀上足以引起一般之同情，尚有堪
        資憫恕之處，爰依刑法第59條規定酌減其刑。　　
      ⒌被告有前揭刑之加重、減輕事由，依刑法第70、71條規
        定，先加（法定刑為無期徒刑部分，依法不得加重）後
        減並遞減之。
    ㈣被告所犯前揭各罪之科刑，爰以被告之責任為基礎，並審
      酌被告販賣第二級毒品意在營利，貪圖利益，動機及目的
      非善。又衡被告並非以強暴、脅迫等妨礙他人自由意志之
      手段遂行其販賣行為，手段尚稱平和。復酌被告販賣第二
      級毒品，違反國家嚴予禁絕毒品之禁令，義務違反程度非
      微。再審之被告所為足以助長毒品氾濫，戕害國民身心健
      康，犯罪所生危害甚鉅。並考量被告各次販賣甲基安非他
      命數量、所得不同。並念被告坦承犯行，配合偵辦毒品來
      源之犯後態度。末參酌被告於本院審理中自陳：國中肄業
      ，擔任臨時工，與母親同住等語（見本院卷第175、176頁
      ）之智識程度、生活狀況與家庭經濟等一切情狀，就被告
      如附表各編號所犯各罪，分別量處如附表各該編號所示之
      刑。復本於罪責相當性之要求，在外部性及內部性界限範
      圍內，綜合斟酌被告前揭犯罪行為之不法與罪責程度，及
      對其施以矯正之必要性，就其所犯販賣第二級毒品罪9罪
      ，依刑法第51條第5款規定，定其應執行刑如主文所示。
  三、沒收部分：
    ㈠刑法第38條第2項規定「供犯罪所用、犯罪預備之物或犯罪
      所生之物，屬於犯罪行為人者，得沒收之。但有特別規定
      者，依其規定。」又毒品危害防制條例第19條第1項規定
      「犯第4條至第9條、第12條、第13條或第14條第1項、第2
      項之罪者，其供犯罪所用之物，不問屬於犯罪行為人與否
      ，均沒收之。」就「供犯罪所用之物」另規定「不問屬於
      犯罪行為人與否，均沒收之」，採絕對義務沒收原則，設
      有特別規定，自應依刑法第38條第2項但書，優先適用毒
      品危害防制條例第19條第1項宣告沒收。經查，扣案之門
      號0000000000號行動電話（含該門號SIM卡1張），為被告
      持以供本案販賣第二級毒品所用之物等節，業據被告供承
      在卷（見警卷第8至15、17至20、24至26頁；他卷第280至
      282頁；本院卷第160頁），應於被告所犯如附表編號1至9
      所示各次販賣第二級毒品罪主文內，均併宣告沒收之。
    ㈡刑法第38條之1第1項規定「犯罪所得，屬於犯罪行為人者
      ，沒收之。但有特別規定者，依其規定。」經查，被告如
      附表編號1至9所示販賣甲基安非他命所得之金額，均已收
      受一節，業據被告供承在卷（見本院卷第83、160頁）。
      是其各次販毒所得未經扣案，均應依刑法第38條之1第1項
      前段、第3項之規定宣告沒收，並於全部或一部不能沒收
      或不宜執行沒收時，追徵其價額。
    ㈢其餘扣案物均與本案販賣毒品無涉乙情，業經被告於本院
      準備程序供承在卷（見本院卷第83頁），復查無事證證明
      其餘扣案物與本案販賣毒品相關，爰均不予宣告沒收。
據上論斷，應依刑事訴訟法第299條第1項前段，毒品危害防制條
例第4條第2項、第17條第1項、第2項、第19條第1項，刑法第11
條、第47條第1項、第59條、第51條第5款、第38條之1第1項前段
、第3項、第40條之2第1項，判決如主文。
本案經檢察官吳紀忠提起公訴，檢察官吳政洋到庭執行職務。
中　　華　　民　　國　　111 　年　　4 　　月　　28　　日
            刑事第四庭  審判長法  官  黃柏霖
                              法  官  林敬超
                              法  官  錢毓華
以上正本證明與原本無異。
如不服本判決應於收受判決後20日內向本院提出上訴書狀，並應
敘述具體理由；其未敘述上訴理由者，應於上訴期間屆滿後20日
內向本院補提理由書（均須按他造當事人之人數附繕本）「切勿
逕送上級法院」。
中　　華　　民　　國　　111 　年　　4 　　月　　28　　日
                              書記官  郭淑芳  
附錄本案論罪科刑法條：毒品危害防制條例第4條第2項。
毒品危害防制條例第4條第2項
製造、運輸、販賣第二級毒品者，處無期徒刑或10年以上有期徒
刑，得併科新臺幣1千5百萬元以下罰金。
附表：
編號 購毒者 交易時間 甲基安非他命之價值及數量     販  賣  方  式         主        文    交易地點   所犯罪名及 科      刑 沒  收  之  宣  告 1 徐文良 109年8月14日16時42分雙方通話後不久 價值2,000元之甲基安非他命1包、具體數量不詳 林金智持用門號0000000000號行動電話與徐文良持用門號0000000000號行動電話聯絡交易甲基安非他命後，即前往左列地點。嗣於左列時間、地點，當場交付左列價量之甲基安非他命給徐文良，並向徐文良收取現金2,000元（即起訴書附表編號1部分）。 林金智販賣第二級毒品，累犯，處有期徒刑伍年捌月。 扣案之門號0000000000號行動電話壹支（含該門號SIM卡壹枚）沒收之。未扣案之販賣第二級毒品所得即新臺幣貳仟元沒收，於全部或一部不能沒收或不宜執行沒收時，追徵其價額。   屏東縣○○鎮○○路00號之徐文良住處     2 同上 109年11月21日22時38分雙方通話後不久 價值1,000元之甲基安非他命1包、具體數量不詳 林金智持用門號0000000000號行動電話與徐文良持用門號0000000000號行動電話聯絡交易甲基安非他命後，即前往左列地點。嗣於左列時間、地點，當場交付左列價量之甲基安非他命給徐文良，並向徐文良收取現金1,000元（即起訴書附表編號2部分）。 林金智販賣第二級毒品，累犯，處有期徒刑貳年拾月。 扣案之門號0000000000號行動電話壹支（含該門號SIM卡壹枚）沒收之。未扣案之販賣第二級毒品所得即新臺幣壹仟元沒收，於全部或一部不能沒收或不宜執行沒收時，追徵其價額。   同上     3 鄭永富 109年8月16日12時7分雙方通話後不久 價值2,000元之甲基安非他命1包、具體數量不詳 林金智持用門號0000000000號行動電話與鄭永富持用門號0000000000號行動電話聯絡交易甲基安非他命後，即前往左列地點。嗣於左列時間、地點，當場交付左列價量之甲基安非他命給鄭永富，並向鄭永富收取現金2,000元（即起訴書附表編號3部分）。 林金智販賣第二級毒品，累犯，處有期徒刑伍年捌月。 扣案之門號0000000000號行動電話壹支（含該門號SIM卡壹枚）沒收之。未扣案之販賣第二級毒品所得即新臺幣貳仟元沒收，於全部或一部不能沒收或不宜執行沒收時，追徵其價額。   屏東縣○○路000號之鄭永富住處     4 同上 109年9月6日21時51分雙方通話後不久 價值600元之甲基安非他命1包、具體數量不詳 林金智持用門號0000000000號行動電話與鄭永富持用門號0000000000號行動電話聯絡交易甲基安非他命後，即前往左列地點。嗣於左列時間、地點，當場交付左列價量之甲基安非他命給鄭永富，並向鄭永富收取現金600元（即起訴書附表編號4部分）。 林金智販賣第二級毒品，累犯，處有期徒刑伍年肆月。 扣案之門號0000000000號行動電話壹支（含該門號SIM卡壹枚）沒收之。未扣案之販賣第二級毒品所得即新臺幣陸佰元沒收，於全部或一部不能沒收或不宜執行沒收時，追徵其價額。   同上     5 同上 109年9月12日21時25分雙方通話後不久 價值500元之甲基安非他命1包、具體數量不詳 林金智持用門號0000000000號行動電話與鄭永富持用門號0000000000號行動電話聯絡交易甲基安非他命後，即前往左列地點。嗣於左列時間、地點，當場交付左列價量之甲基安非他命給鄭永富，並向鄭永富收取現金500元（即起訴書附表編號5部分）。 林金智販賣第二級毒品，累犯，處有期徒刑伍年肆月。 扣案之門號0000000000號行動電話壹支（含該門號SIM卡壹枚）沒收之。未扣案之販賣第二級毒品所得即新臺幣伍佰元沒收，於全部或一部不能沒收或不宜執行沒收時，追徵其價額。   同上     6 同上 109年9月21日21時24分雙方通話後不久 價值1,000元之甲基安非他命1包、具體數量不詳 林金智持用門號0000000000號行動電話與鄭永富持用門號0000000000號行動電話聯絡交易甲基安非他命後，即前往左列地點。嗣於左列時間、地點，當場交付左列價量之甲基安非他命給鄭永富，並向鄭永富收取現金1,000元（即起訴書附表編號6部分）。 林金智販賣第二級毒品，累犯，處有期徒刑伍年陸月。 扣案之門號0000000000號行動電話壹支（含該門號SIM卡壹枚）沒收之。未扣案之販賣第二級毒品所得即新臺幣壹仟元沒收，於全部或一部不能沒收或不宜執行沒收時，追徵其價額。   同上     7 同上 109年11月21日20時34分雙方通話後不久 同上 林金智持用門號0000000000號行動電話與鄭永富持用門號0000000000號行動電話聯絡交易甲基安非他命後，即前往左列地點。嗣於左列時間、地點，當場交付左列價量之甲基安非他命給鄭永富，並向鄭永富收取現金1,000元（即起訴書附表編號7部分）。 林金智販賣第二級毒品，累犯，處有期徒刑貳年拾月。 扣案之門號0000000000號行動電話壹支（含該門號SIM卡壹枚）沒收之。未扣案之販賣第二級毒品所得即新臺幣壹仟元沒收，於全部或一部不能沒收或不宜執行沒收時，追徵其價額。   同上     8 傅元政 109年11月22日4時32分雙方通話後不久 同上 林金智持用門號0000000000號行動電話與傅元政持用門號0000000000號行動電話聯絡交易甲基安非他命後，即前往左列地點。嗣於左列時間、地點，當場交付左列價量之甲基安非他命給傅元政，並向傅元政收取現金1,000元（即起訴書附表編號8部分）。 林金智販賣第二級毒品，累犯，處有期徒刑伍年。 扣案之門號0000000000號行動電話壹支（含該門號SIM卡壹枚）沒收之。未扣案之販賣第二級毒品所得即新臺幣壹仟元沒收，於全部或一部不能沒收或不宜執行沒收時，追徵其價額。   屏東縣○○鎮○○路00號之傅元政住處     9 同上 109年12月6日14時41分雙方通話後不久 價值8,000元之甲基安非他命1包、具體數量不詳 林金智持用門號0000000000號行動電話與傅元政持用門號0000000000號行動電話聯絡交易甲基安非他命後，先相約在傅元政位於屏東縣○○鎮○○路00號住處，再由林金智騎乘機車在前，傅元政駕車在後之跟車方式，前往左列地點。嗣於左列時間、地點，當場交付左列價量之甲基安非他命給傅元政，並向傅元政收取現金8,000元（即起訴書附表編號9部分）。 林金智販賣第二級毒品，累犯，處有期徒刑參年陸月。 扣案之門號0000000000號行動電話壹支（含該門號SIM卡壹枚）沒收之。未扣案之販賣第二級毒品所得即新臺幣捌仟元沒收，於全部或一部不能沒收或不宜執行沒收時，追徵其價額。   屏東縣○○鎮○○路00號北極殿